臺灣臺北地方法院刑事判決　　　　　　　94年度易字第1446號
公　訴　人　臺灣臺北地方法院檢察署檢察官
被　　　告　乙○○
　　　　　　　　　　樓
選任辯護人　陳峰富律師
　　　　　　蕭世光律師
　　　　　　張簡勵如律師
上列被告因公共危險案件，經檢察官聲請簡易判決處刑（九十四
年度偵字第一二二四四號），本院認不宜以簡易判決處刑，改依
通常程序審理，判決如下：
    主  文
乙○○無罪。
    理  由
一、公訴意旨略以：被告乙○○係設於臺北市中山區○○○路二
    十號二樓全世好企業股份有限公司（下稱全世好公司）之負
    責人，原應注意用電安全以防止火災發生，而依當時情形又
    非不能注意，詎其明知電源配線須定時維修管理，竟未注意
    維修管理，致電源線長期蓄熱，使絕緣塑膠老化，而於民國
    九十四年三月三十一日凌晨二時二十七分許，在上址因電線
    短路引燃火災，使會計部門受火燒損，其他地方受燻燒變黑
    ，並造成該址所在之美琪大樓管理員鍾和生（未據告訴）受
    有頭腦暈眩、呼吸困難之傷害，以及住戶陳碧玉（未據告訴
    ）受有煙霧及臭煙吸入之傷害。因認被告涉犯刑法第一百七
    十三條第二項之失火燒燬現有人所在之建築物罪嫌。
二、按犯罪事實應依證據認定之，無證據不得推定其犯罪事實。
    不能證明被告犯罪者，應諭知無罪之判決。刑事訴訟法第一
    百五十四條、第三百零一條第一項分別定有明文。事實之認
    定，應憑證據，如未能發現相當證據，或證據不足以證明，
    自不能以推測或擬制之方法，以為裁判基礎（最高法院四十
    年臺上字第八六號判例參照）。又認定犯罪事實，所憑之證
    據，雖不以直接證據為限，間接證據亦包括在內，然無論直
    接或間接證據，其為訴訟上之證明，須於通常一般之人均不
    致於有所懷疑，而得確信其為真實之程度者，始得據之為有
    罪之認定，倘其證明尚未達到此一程度，而有合理性懷疑之
    存在時，即無從為有罪之認定（最高法院七十六年臺上字第
    四九八六號判例參照）。而刑法第一百七十三條第二項之失
    火燒燬現有人所在之建築物罪屬過失犯，刑法上之過失犯，
    以行為人對於結果之發生應注意並能注意而不注意為成立要
    件。且其過失行為與結果間，在客觀上有相當因果關係始得
    成立（最高法院二十六年上字第一七五四號、七十六年臺上
    字第一九二號判例參照）
三、本件公訴人認被告涉有上述公共危險罪嫌，係以卷附臺北市
    政府消防局火災原因調查報告書，為其論據。訊據被告堅決
    否認有何失火燒燬現有人所在建築物之犯行。辯稱：電線安
    全之維護，並非被告身為全世好公司負責人直接監督之範圍
    ，被告並無過失等語。
四、經查：
（一）依卷附臺北市政府消防局火災原因調查報告書所載，本件
      起火原因固以電源配線因故短路致起火燃燒之可能性較大
      （偵查卷第十一頁）。惟依證人即臺北市政府消防局火災
      調查科科員丁○○證述：「（火災當天你是否有到現場？
      ）有。我負責火災調查及鑑定的過程，我全部都有參與。
      電線只有在通電中才有短路的問題，另外造成短路的原因
      有很多種，可能是施工沒有注意、配置不良、電線老化、
      接觸不良、碰撞等，還有外來因素如動物咬蝕電線等都會
      使電線溫度過高產生短路現象，瞬間短路可以高達二、三
      千度，附近如有可燃物，就會起火燃燒；至於現場電線已
      經燒燬掉，所以沒有看到是否有延長線及是否有多插座的
      插頭。（依照一般正常辦公室用電狀態，電線多久會老化
      ？）正常用電可以用幾十年都不會老化，但是如果裝接不
      良，或接觸不良，就可能會老化。」等語，本件火災電源
      配線短路之原因，究為配置不良或電線老化或其他因素，
      仍屬不明，則起訴書據以認定火災之發生，係電源線長期
      蓄熱，使絕緣塑膠老化，導致電線短路引燃火災，即有未
      洽。
（二）又依證人即全世好公司副總經理甲○○證述：「（公司最
      近整體性裝潢為何？）八十七年十二月裝修完成，火災發
      生後九十四年五月有再裝修整理。（公司有關於用電方面
      是何人來管理？）由總務部門管理，但自從我九十二年昇
      任為副總經理，就由我管理總務部門。（全世好公司在用
      電方面做何維護工作？）禁止員工同一插座插二個以上的
      電氣用品，目前我們的座位有兩個電腦插座及兩個普通的
      插座；還有就是對於公司裡面舊電器會定期汰換，如果電
      器需要常常維修，我們就把它換新；另外就是公司有專人
      每天下班後會在公司巡視電器是否在關閉的狀態，另外我
      們會配合電力公司每年的安全檢查，會檢查開關箱及變壓
      器。（你所謂的八十七年全世好公司涉及那裡用電裝潢，
      你是否瞭解？）我只知道辦公室的電線有重新配置而已。
      （依據卷內現場圖，公司隔板很多，用電安全如何維護？
      ）隔板那們多是因為八十七年人員比較多才會隔那麼多，
      在九十四年案發時，人員已經減少很多，且公司有規定每
      個人不能在自己的座位上面增加個人的電氣用品。（被告
      在八十七年裝潢的時候，有無指示用電安全配置的部分？
      ）有交代要注意用電安全，但是電線的配置還是由裝潢公
      司設計。」（本院九十四年十二月十三日審判筆錄）等語
      ，以及證人即全世好公司員工丙○○證述：「（你們公司
      的主管有無跟你提醒ＯＡ隔板電器的使用？）規定一個插
      座插一個電器。（公司如何確保員工遵守規定？）會不定
      時檢查。（何謂不定期的檢查？）就是主管會巡視辦公室
      ，就是由各課室主管輪流巡視。」（本院九十四年十二月
      十三日審判筆錄）等語，足認全世好公司電源配線之維修
      管理，非由被告直接負責。參以被告擔任全世好公司負責
      人，對於該公司大小事務，不可能事必躬親，且基於現代
      企業所有與企業經營分離之管理精神，被告既已對於該公
      司之事務管理，採行分層負責制度，由公司各級員工各就
      職掌範圍分層負責，並於公司內部裝潢時交代證人甲○○
      要注意用電安全，且授權各課室主管輪流巡視公司內ＯＡ
      隔板電器之使用，自已盡其企業負責人監督所屬員工之應
      注意之義務，尚難遽認被告有直接防止電源線絕源塑膠老
      化，並予定期檢修更換之注意義務。參以全世好公司自八
      十七年內部裝潢完成後，於本件火災發生前，並無發生電
      源線接觸不良或因故短路換修之情形，此據證人丙○○證
      述在卷（偵查卷第十五頁、本院九十四年十二月十三日審
      判筆錄），則本件火災之發生，亦非被告所能注意，自難
      令被告負本案失火之過失責任。
五、綜上所述，本案既未能確認起火原因係因被告行為所致之因
    果關係，亦未能認定被告有何應注意、能注意而未注意之過
    失責任。此外，復查無其他積極證據足認被告涉有公訴人所
    指之公共危險犯行，不能證明被告犯罪，依法自應為被告無
    罪之諭知。
據上論斷，應依刑事訴訟法第四百五十二條、第三百零一條第一
項，判決如主文。
本案經檢察官廖舒屏到庭執行職務
中　　華　　民　　國　　94　　年　　12　　月　　30　　日
　　　　　　　　　刑事第三庭  審判長法　官　林恆吉
                                    法　官　王幸華
　　　　　　　　　　　　　　　　　　法　官　胡宗淦
以上正本證明與原本無異。
如不服本判決，應於判決送達後10日內，向本院提出上訴狀。
　　　　　　　　　　　　　　　　　　書記官　張耀鴻
中　　華　　民　　國　　94　　年　　12　　月　　30　　日
